【裁判字號】    98,訴,1276
【裁判日期】    980714
【裁判案由】    槍砲彈藥刀械管制
【裁判全文】
臺灣板橋地方法院刑事判決              98年度訴字第1276號
公  訴  人  臺灣板橋地方法院檢察署檢察官
被      告  乙○○
                      樓
上列被告因槍砲彈藥刀械管制條例案件，經檢察官提起公訴（97
年度偵字第20612 號），本院判決如下：
    主  文
乙○○無罪。
    理  由
一、公訴意旨略以：被告乙○○明知具有殺傷力之子彈，係槍砲
    彈藥刀械管制條例第4 條第1 項第2 款所列管之彈藥，非經
    中央主管機關許可，不得持有，竟仍未經許可，基於持有具
    殺傷力子彈之犯意，於不詳時間、在臺北縣樹林市○○街○
    段335 巷鐵皮屋內放置9 mm制式子彈8 顆及8.8 ±0.5mm 非
    制式子彈4 顆（下均簡稱扣案之子彈12顆）而持有之；嗣於
    民國97年7 月10日中午12時許，在上址及臺北縣樹林市○○
    街○ 段307 巷32號處所為警執行搜索時，在臺北縣柑園街1
    段335 巷鐵皮屋內扣得上開扣案之子彈12顆、在臺北縣樹林
    市○○街○ 段307 巷32號扣得不具殺傷力之空氣槍1 把、鋼
    珠彈丸1 罐（持有空氣槍部分另經檢察官為不起訴處分）。
    因認被告涉犯槍砲彈藥刀械管制條例第12條第4 項未經許可
    持有子彈等罪嫌。
二、按犯罪事實應依證據認定之，無證據不得認定犯罪事實；又
    不能證明被告犯罪者，應諭知無罪之判決，刑事訴訟法第15
    4條第2項、第301條第1項分別定有明文。又事實之認定，應
    憑證據，如未能發現相當證據，或證據不足以證明，自不能
    以推測或擬制之方法，為裁判基礎；且認定犯罪事實所憑之
    證據，雖不以直接證據為限，間接證據亦包括在內，然而無
    論直接證據或間接證據，其為訴訟上之證明，須於通常一般
    之人均不致有所懷疑，而得確信其為真實之程度者，始得據
    為有罪之認定，倘其證明尚未達到此一程度，而有合理之懷
    疑存在，無從使事實審法院得有罪之確信時，即應由法院為
    諭知被告無罪之判決，有最高法院40年台上字第86號、76年
    台上字第4986號判例可資參照。
三、公訴人認被告涉有槍砲彈藥刀械管制條例第12條第4 項未經
    許可持有子彈罪嫌，無非係以實際承租臺北縣柑園街1 段33
    5 巷鐵皮屋之證人丙○○、查獲員警即證人甲○○等人在偵
    查中之證述、暨內政部警政署刑事警察局97年8 月5 日刑鑑
    字第097010 4807 號槍彈鑑定書、現場採證照片、扣案之子
    彈等為其所憑之論據。訊據被告堅決否認有何上開犯嫌，辯
    稱：扣案之子彈不是我的，這些子彈是在鐵皮屋裡面找到，
    鐵皮屋雖是我蓋的，但右側部分已租給證人丙○○做為工廠
    ，警察搜索時仍由他承租中，當時工廠還沒有開，丙○○與
    其工人都不在，是警察叫我開門讓他進去搜索，當時警察先
    去我家搜索，然後才去工廠搜索，我有工廠的鑰匙，所以開
    門讓警察進去；警察搜到子彈時，子彈放在黑色的小皮包內
    ，後來警察將子彈拿走，皮包就給我，但是這個皮包不是我
    的，現在皮包在哪裡我也不記得了；又該鐵皮屋可區分為兩
    部分，右側部分我出租給丙○○做為工廠，另左右部分是可
    以停放12台車的停車場，亦已租給人家停車使用，停車場的
    承租人都有遙控器，24小時都可以自由進出，停車場與工廠
    雖有各自的大門，但後面是相通的，所以除停車的人可能進
    入工廠外，任何人亦有可能進入工廠內，因為工廠的前方大
    門雖有在鎖，但停車場的前方大門則沒有鎖，所以可以經由
    停車場前方大門進入鐵皮屋後，再利用後面相通部分進入工
    廠，況且工廠內沒有廁所，所以工人要上廁所，也要從後面
    相通處走到停車場上廁所等語置辯。
四、經查：
  (一)本件係於97年7 月10日中午12時許，由臺北市政府警察局刑
    事警察大隊之員警持向本院聲請之搜索票，進入被告所興建
    位於臺北縣柑園街1 段335 巷鐵皮屋執行搜索，於該鐵皮屋
    之右側工廠內當場查獲放置在一只黑色提包內之制式子彈8
    顆、非制式子彈4 顆之事實，已為被告所是認，且經證人即
    當日執行搜索之員警甲○○於偵查中及本院審理時證述屬實
    ，並有現場照片可詳（偵查卷宗第30-31、85 頁、本院卷第
    39-45 頁參照）。而上開扣案子彈經送刑事局以試射法鑑定
    ，結果認：送鑑子彈8 顆，均係口徑9 ㎜制式子彈，採樣3
    顆試射，均可擊發，認具殺傷力，另送鑑子彈4 顆均係非制
    式子彈，由金屬彈殼組合直徑8.8 ±0.5mm 金屬彈頭而成，
    採樣1 顆試射，可擊發，認具殺傷力等語，有內政部警政署
    刑事警察局97年8 月5 日刑鑑字第0970104807號槍彈鑑定書
    1 份及送鑑子彈之照片在卷可稽（附於偵查卷第76 -80頁）
    ，從而本件扣案之子彈12顆均具殺傷力乙節，首堪認定。
  (二)然本案乃臺北市政府警察局刑事警察大隊因接獲線報，故於
    97年7 月7 日向本院聲請並取得本院核發97年度聲搜字第22
    33號搜索票，同意對被告位於臺北縣樹林市○○街○ 段335
    巷3 弄3 號3 樓、臺北縣樹林市○○街○ 段307 巷32號、臺
    北縣樹林市○○街○ 段335 號鐵皮屋（倉庫）等處進行搜索
    ，臺北市政府警察局刑事警察大隊之甲○○小隊長旋於同年
    7 月10日上午，前往臺北縣樹林市○○街○ 段335 巷3 弄3
    號3 樓、及臺北縣樹林市○○街○ 段335 號鐵皮屋（倉庫）
    兩處間之巷道附近埋伏等候，後因見臺北縣樹林市○○街○
    段307 巷32號、臺北縣樹林市○○街○ 段335 號之鐵皮屋內
    似有人出入，故由霹靂小組破壞門鎖後先行進入鐵皮屋內，
    但因未發現其內有人，遂再返回原埋伏地點等候，嗣於同日
    12時許，見被告自臺北縣樹林市○○街○ 段35巷3 弄3 號3
    樓之住處下樓準備騎乘機車外出，乃上前出示搜索票，並會
    同被告而執行搜索，先後在被告位於臺北縣樹林市○○街○
    段335 巷3 弄3 號3 樓之住處內扣得不具殺傷力之空氣手槍
    1 支暨鋼珠1 罐，以及在同縣市○○街○ 段335 號鐵皮屋之
    右側工廠內靠近牆緣之鋼架上，查獲裝載在1 只黑色提包裡
    之系爭扣案子彈12顆，然被告當場即表示該只黑色提包及子
    彈12顆均非其所有等情，業經調閱本院97年聲搜字第2233號
    卷宗為憑，並據甲○○警員在本院審理中結證綦詳，亦提出
    照片4 張暨當庭繪製現場圖1 紙可佐（見本院卷第39-45 、
    52 -54頁），核與被告所供陳之查獲經過相符，從而本件扣
    案之子彈12顆，顯非於被告直接持有之狀態下遭查獲。至證
    人甲○○雖另謂當日其等埋伏在巷道時，曾經見到鐵皮屋內
    似有人進入云云，但其既又已證稱：待員警破壞門鎖進入鐵
    皮屋時，實際上並未發現有人在內，且渠等在返回原埋伏地
    點後，見被告自其住處下樓前往停車場欲騎乘機車離去等語
    ，復再佐以證人甲○○當庭所繪製之現場圖示，顯然被告無
    任何機會於員警已在上開位置埋伏之際，先行潛入該鐵皮屋
    內藏放扣案之子彈。此外，員警查獲系爭扣案子彈12顆時，
    業據被告當場否認裝載該子彈之黑色提包暨扣案子彈為其所
    有，然卻未見員警曾採集扣案子彈或黑色提包上之指紋，以
    查明被告先前是否曾持有扣案之子彈，是公訴人逕以證人甲○○在偵查中曾經證述扣案子彈係在鐵皮屋內查獲，及曾在
    被告家中搜到一些擦槍之工具，即遽認系爭扣案之具殺傷力
    子彈12顆乃被告所持有，實嫌速斷。
  (三)且查，臺北縣柑園街1 段335 巷鐵皮屋，固為被告所興建，
    但該鐵皮屋區分為兩部分，左側部分做為停車場並出租予十
    數人停車使用，另右側部份亦即為員警查獲扣案子彈12顆之
    地點，則出租給證人丙○○做為工廠使用，而上揭停車場及
    工廠之後方並有一扇門暨通道可相通，且該門扇暨右側工廠
    內之後方門扇平日均未刻意鎖上，以供右側工廠內之員工方
    便前往位於左側停車場後方之廁所，故外人亦可利用平時均
    開啟之左側停車場前方大門進入鐵皮屋後，再藉由後方之門
    扇進入右側工廠內等節，乃據被告供陳甚明，並經實際承租
    臺北縣柑園街1 段335 巷鐵皮屋之證人丙○○、查獲員警即
    證人甲○○等2 人於偵查及審理中證述甚明（詳參偵查卷第
    84至85頁、本院卷第36-45 頁），從而依據上揭客觀情狀觀
    之，查獲扣案子彈之鐵皮屋右側工廠部分，既已由被告出租
    予證人丙○○做為工廠使用，即已非被告實力所得任意支配
    之場所，扣案子彈12顆又非在被告直接持有之狀態下予以查
    獲，實無從認定本件扣案之子彈12顆乃被告以支配之意思加
    以持有；再者，依據證人甲○○於偵查及本院審理中證述：
    「…12顆子彈是在工廠後面找到的，是放在鐵架上的一個黑
    色皮包內，子彈是用衛生紙包著，黑色皮包內沒有其他東西
    。（問：黑色皮包的擺放位置明不明顯？）很明顯，不用再
    搬開其他的東西就可以看到。」等語（偵查卷第85頁），以
    及證人丙○○於審理中證述：「（問：有無看到該黑色提包
    ？）沒有。」、「（問：警員在照片上標示起獲黑色提包處
    ，附近的東西是何人所有？）我的東西。」等語（見本院卷
    第45頁），則依常理判斷，倘扣案之子彈12顆為被告所持有
    ，其應無將之放置在已出租予他人使用之非其實力可任意支
    配之處所內，甚又擺放在工廠內之明顯位置處，增加為他人
    發現之風險。況且，特定或不特定之多數人平時既可透過該
    鐵皮屋之左側停車場而自由進出右側之工廠內，是本案已不
    能排除係被告以外之人自行進入工廠內放置扣案子彈12顆之
    可能性，從而被告辯稱扣案之子彈12顆非其所持有，其亦不
    知何人進入鐵皮屋內藏放扣案之子彈等語，應非虛言。然起
    訴意旨卻以證人丙○○證稱系爭扣案之子彈不是其所有之情
    ，即推論扣案之子彈即屬被告所持有之立論依據，顯有未當
    。
  (四)是以查獲現場之情形而言，扣案之子彈12顆並非被告直接持
    有，亦無查明是否有被告之指紋存在，被告及證人丙○○於
    偵查及本院審理時又均一致供稱鐵皮屋右側工廠業已出租予
    證人丙○○使用，且外人可輕易藉由後方門扇進入工廠內等
    語，顯見查獲子彈之處所，不但非屬被告之實力所得任意支
    配之範圍，更為特定或不特定多數人可自由進出之場所；再
    本案係警方接獲線報前往搜索查獲，並無證人指證親見被告
    持有扣案之子彈，自難徒憑扣案之子彈係於被告所興建之鐵
    皮屋內查獲之事實，卻無其他客觀事證可為佐證之情況下，
    遽為被告不利之認定。
五、綜上所述，公訴人所提證據及指出證明之方法，無從說服本
    院形成被告所涉槍砲彈藥刀械管制條例第12條第4 項未經許
    可持有子彈犯行有罪之心證，本院尚難僅憑被告帶同員警在
    其所有之鐵皮屋內查獲具有殺傷力子彈12顆此一單純事實，
    即據以推認該具有殺傷力之子彈12顆必屬被告所持有，而遽
    入其於非法持有子彈之罪責。此外，復查無其他積極證據足
    資認定被告涉有公訴人所指前揭犯行，既不能證明被告犯罪
    ，揆諸前揭規定及說明，自應為被告無罪之諭知。
據上論斷，應依刑事訴訟法第301條第1項，判決如主文。
本案經檢察官江祐丞到庭執行職務。
中    華    民    國    98    年    7     月    14    日
                  刑事第十七庭  審判長法  官  林淑婷
                                      法  官  饒金鳳
                                      法  官  邱景芬
以上正本證明與原本無異。
如不服本判決應於收受判決後10日內向本院提出上訴書狀，並
應敘述具體理由。其未敘述上訴理由者，應於上訴期間屆滿後
20日內向本院補提理由書（均須按他造當事人之人數附繕本）
「切勿逕送上級法院」。
                                      書記官  黃文儀
中    華    民    國    98    年    7     月    15    日


司法院資訊處製作；財團法人民間司法改革基金會備份。
